臺灣高等法院高雄分院刑事判決　　 96年度上更(一)字第113號
上　訴　人　臺灣高雄地方法院檢察署檢察官
被　　　告　乙○○
　　　　　　　　　　27號（現在臺灣臺東監獄岩灣分監執行中
　　　　　　甲○○
　　　　　　　　　　27號
上二人共同
選任辯護人　陳魁元律師
上列上訴人因被告違反毒品危害防制條例案件，不服臺灣高雄地
方法院94年度訴字第3843號中華民國95年8 月8 日第一審判決（
起訴案號：臺灣高雄地方法院檢察署93年度偵字第25440 號、94
年度偵字第5328號），提起上訴。判決後，經最高法院發回更審
，本院判決如下：
    主  文
原判決關於乙○○被訴販賣第二級毒品部分及甲○○部分均撤銷
。
乙○○共同連續販賣第二級毒品，累犯，處有期徒刑柒年陸月，
扣案之第二級毒品甲基安非他命捌拾包（合計驗前毛重壹仟零
捌拾玖點玖公克，驗後毛重壹仟零捌拾玖點柒公克）、殘留第二
級毒品甲基安非他命之夾鍊袋貳批及電子秤壹台上殘留之甲基安
非他命，均沒收銷燬；行動電話壹支（含門號0000000000號SIM
卡壹枚）、電子秤壹台，均沒收；未扣案之販賣第二級毒品所得
新臺幣仟元應與甲○○連帶沒收，如全部或一部不能沒收時，
以其財產抵償之。
甲○○共同販賣第一級毒品，處有期徒刑拾年。扣案之第一級毒
品海洛因拾壹包（合計驗後淨重壹佰零陸點壹柒公克，含有海
洛因殘渣之空包裝重拾壹點壹捌公克）、第二級毒品甲基安非他
命捌拾包（合計驗前毛重壹仟零捌拾玖點玖公克，驗後毛重壹
仟零捌拾玖點柒公克）、殘留甲基安非他命之夾鍊袋貳批、殘留
海洛因之分裝吸管貳支、電子秤壹台上殘留之海洛因、甲基安非
他命，均沒收銷燬；行動電話壹支（含門號0000000000號SIM 卡
壹枚）、電子秤壹台，均沒收；未扣案之販賣第二級毒品所得新
臺幣仟元應與乙○○連帶沒收，如全部或一部不能沒收時，以
其財產抵償之。
    事  實
一、乙○○前因施用海洛因及安非他命，犯違反毒品危害防制條
    例之罪，經臺灣高雄地方法院於92年4 月25日判處有期徒刑
    10月確定，於93年10月10日縮短刑期執行完畢，仍不知悔改
    。其與甲○○係夫妻關係，2 人於民國93年10月11日乙○○
    出獄後，即共同居住在高雄市○○區○○路58巷7 號5 樓租
    屋內。渠等均明知海洛因、甲基安非他命分別經公告列為毒
    品危害防制條例第2 條第2 項第1 款、第2 款所定之第一級
    毒品及第二級毒品，不得販賣，竟仍共同意圖營利，基於販
    賣海洛因及甲基安非他命之犯意聯絡，於93年11月間某日，
    在高雄市○○區○○路58巷7 號5 樓租屋內，以新臺幣（下
    同）30萬元之代價，向姓名年籍不詳，綽號「阿榮」之成年
    男子同時購入不詳數量之海洛因及甲基安非他命（其購買之
    數量應係如下列查獲之物品，再加上乙○○自購入後至被查
    獲時所施用之毒品量。另乙○○被訴販賣第一級毒品海洛因
    部分，已經本院前審判決確定，不再論其販賣第一級毒品罪
    ）。除部份毒品因乙○○施用而花費完畢外，乙○○與甲○
    ○即共同基於販賣第二級毒品甲基安非他命之概括犯意，連
    續於下列時、地，販賣第二級毒品甲基安非他命予鐘嘉信施
    用：(一)於93年11月下旬某日，由鐘嘉信以其所使用之000000
    0000號行動電話，撥打乙○○、甲○○所共同使用之000000
    0000號行動電話，相約在高雄市楠梓區○○○街橋旁，先由
    乙○○、甲○○交付不詳數量之第二級毒品甲基安非他命予
    鐘嘉信，鐘嘉信再交付新臺幣（下同）3000元予乙○○、甲
    ○○。(二)於93年12月23日14時50分許，鐘嘉信再以其所使用
    之0000000000號行動電話，撥打乙○○、甲○○所共同使用
    之0000000000號行動電話，相約在高雄市楠梓區○○○街橋
    旁，欲以3000元再向乙○○、甲○○購買第二級毒品甲基安
    非他命，乙○○乃駕駛車號6N－0926號自用小客車搭載甲○
    ○前往約定地點，約於同日15時45分許，該3 人到達約定地
    點，乙○○乃叫甲○○將藏有甲基安非他命之七星牌菸盒交
    付鐘嘉信，鐘嘉信取得上開七星牌菸盒後，未及交付3000元
    給乙○○、甲○○，因見警方人員向前盤查，即迅速將上開
    七星牌菸盒丟棄路旁，惟仍經警當場查獲藏在七星牌菸盒內
    之甲基安非他命1 包（驗前毛重1.8 公克，驗後毛重1.7 公
    克），並在乙○○、甲○○2 人駕駛之6N－0926號自用小客
    車內查獲其2 人共同所有第一級毒品海洛因10包（與嗣後在
    青農路住處查獲之第一級毒品海洛因21包合計31 包 ，合計
    驗後淨重106.17公克，含有海洛因殘渣之空包裝重11.18 公
    克，在青農路住處查獲之另4 包白色粉末則無毒品反應）、
    第二級毒品甲基安非他命36包（與嗣後在青農路住處查獲之
    第二級毒品甲基安非他命46包合計82包，合計驗前毛重1088
    .1 公 克，驗後毛重1088公克）、殘留第二級毒品甲基安非
    他命之夾鍊袋1 批、2 人共同所有供渠等販賣第二級毒品甲
    基安非他命所用之行動電話1 支（含門號0000000000號SIM
    卡1 枚）及與本案販賣第二級毒品甲基安非他命無關之行動
    電話3 支。嗣經警至乙○○、甲○○上開青農路住處逕行搜
    索，扣得其2 人共同所有第一級毒品海洛因21包（與之前在
    芎蕉五街橋旁查獲之第一級毒品海洛因10 包 合計31包，合
    計驗後淨重106.17公克，含有海洛因殘渣之空包裝重11.18
    公克，在青農路住處查獲之另4 包白色粉末則無毒品反應）
    、第二級毒品甲基安非他命46包（與之前在芎蕉五街橋旁查
    獲之第二級毒品甲基安非他命36包合計82包，合計驗前毛重
    1088.1公克，驗後毛重1088公克）、殘留第二級毒品甲基安
    非他命之夾鍊袋1 批、2 人共同所有供渠等販賣第一級毒品
    海洛因、第二級毒品甲基安非他命分裝所用之電子秤1 台（
    其上殘留有第一級毒品海洛因、第二級毒品甲基安非他命）
    、供販賣第一級毒品海洛因分裝所用之分裝吸管2 支（其上
    殘留有第一級毒品海洛因），及與本案販賣第一級毒品海洛
    因、第二級毒品甲基安非他命無關之小紙袋1 批、行動電話
    1 支、研磨機1 台、壓汁機1 台、切紙台1 台、吸食器2 個
    ，始查悉上情。
二、案經內政部警政署保安警察第三總隊第二大隊報告臺灣高雄
    地方法院檢察署檢察官偵查起訴。
    理  由
壹、程序方面
一、證人鐘嘉信於警詢時所為陳述之證據能力：
　(一)按被告以外之人於審判外之言詞或書面陳述，除法律有規定
　  外，不得作為證據；被告以外之人於檢察事務官、司法警察
    官或司法警察調查中所為之陳述，與審判中不符時，其先前
    之陳述具有較可信之特別情況，且為證明犯罪事實存否所必
    要，得為證據，刑事訴訟法第159條第1項、第159條之2分別
    定有明文。是以被告以外之人於審判外之言詞或書面，即屬
    傳聞證據，因有悖法院直接審理及言詞審理之精神，妨礙當
    事人之反對詰問權，影響程序正義之實現，除法律別有規定
    外，原則上不具證據能力。又刑事訴訟法第159條之2所謂「
    前後陳述不符」之要件，應就前後階段之陳述進行整體判斷
    ，以決定其間是否具有實質性差異，而所謂「較可信之特別
    情況」，亦應就前後陳述時之各種外部情況進行比較，以資
    決定何者外部情況具有可信性，若陳述係在特別可信之情況
    下所為，則虛偽陳述之危險性不高，雖係審判外陳述，或未
    經被告反對詰問，仍得承認其有證據能力。就外部情況之認
    定，例如時間之間隔、是否為有意識之迴避、有無受外力干
    擾或事後串謀、以及警詢所作時之筆錄記載是否完整、是否
    出於自由意識陳述等情。法院應斟酌上列因素綜合判斷，細
    究陳述人問答態度、表情與舉動之變化，以查是否具較可信
    之特別情況，合先敘明。
  (二)證人鐘嘉信於警詢中證稱為警查獲藏在七星牌菸盒內之甲基
    安非他命1 包係向被告乙○○所購得，在查獲前1 個月亦曾
    向被告乙○○購買過1 次甲基安非他命等語（見警卷第20-2
    1 頁）；惟其於原審審理中卻證稱：伊並未向被告乙○○購
    買毒品，在製作警詢筆錄時，警察要我照著他們所打的內容
    講，若我講錯了，他們就會比較大聲，有打我的頭部等語（
    見原審卷第193 頁），是證人鐘嘉信於警詢及原審審理時之
    供述有前後陳述不符之情。經查：
  1.本件是警方依法監聽被告乙○○、甲○○之電話，得知被告
    2 人涉嫌販賣毒品，乃跟監埋伏，才在案發時、地查獲證人
    鐘嘉信向被告2 人購買甲基安非他命，並扣得藏在七星牌菸
    盒內之甲基安非他命1 包，且證人鐘嘉信承認該包甲基安非
    他命係向被告乙○○所購得等情，業據證人即內政部警政署
    保安警察第三總隊第二大隊員警胡軫糖、邱隆鴻、周能堂、
    胡耀文、韓連昌證述綦詳（見偵字第25440 號卷第125-126
    頁、原審卷(一)第194-206 頁），經原審勘驗警方搜證光碟結
    果：畫面一開始是所有的人均下車了，被告甲○○蹲在馬路
    旁邊，被告甲○○所駕駛之車輛，4 個車門、及後車廂被打
    開，警察在車內搜證，被告乙○○穿著格子上衣站在駕駛座
    旁邊，鐘嘉信站在電線桿旁邊，警員周能堂在看管鐘嘉信，
    證人胡軫糖左手搭在被告乙○○的肩膀上，後來在副駕駛座
    的置物廂內查到以深色小包包裝著海洛因、安非他命及手機
    等物，警員蘇文富也拿著攝影機在拍攝，鐘嘉信所騎乘的摩
    托車在一旁，摩托車座墊上有1 個七星香煙盒，七星香煙盒
    內有2 個夾鏈袋，警員胡軫糖於現場有對被告乙○○做權利
    之告知，鐘嘉信坐在路邊，雙手反銬於背後上手銬，被告甲
    ○○也被反銬手銬坐在地上，被告乙○○也被戴上手銬，警
    員從該深色包包拿出裝有海洛因、安非他命的夾鏈袋擺在座
    位上，之後警員將所查扣的物品放入證物袋，警察黃彥龍在
    跟被告甲○○講扣到被告甲○○的手機、存摺等物共3 個物
    品，後來警察將被告乙○○、被告甲○○及鐘嘉信帶上車，
    後面畫面中斷，只有聲音等情（見原審卷(一)第196-197 頁）
    ；另經本院前審勘驗證人鐘嘉信警詢筆錄之錄音帶結果：(一)
    有全程錄音。(二)所聽的錄音內容與筆錄記載大致相符。(三)詢
    問警員語氣宏亮平和並無大聲斥責。(四)被告回答態度從容清
    楚明確。(五)訊問至該筆錄第3 頁第4 行結束時，冒出1 位警
    員插嘴對詢問警員說「太誇張了，不要對他（指鐘嘉信）那
    麼好。」詢問警員回稱：「白目，帶他（指插話的警員）離
    開」（意思指詢問警員請其他警員將插話警員帶離開）。(六)
    警詢筆錄第2 頁第7 行第4 字開始「買安非他命」改為「調
    東西」（見本院前審即上訴卷第60-61 頁）；並無證據證明
    證人鐘嘉信上開所稱「在製作警詢筆錄時，警察要我照著他
    們所打的內容講，若我講錯了，他們就會比較大聲，有打我
    的頭部」之情形。
  2.針對被告乙○○、甲○○及證人鐘嘉信在警局製作警詢筆錄
    時所在之位置，證人鐘嘉信陳稱：「（問：於警察局做筆錄
    時，與另2 個被告乙○○、甲○○是否在同一個房間？）答
    ：不同地方，我在樓下，他們在樓上」（見聲羈卷第6-7 頁
    ），被告甲○○陳稱：「（問：製作警詢筆錄時，是否一起
    製作？）答：我與鐘嘉信是同一個辦公室，我看得到他，只
    是距離很遠，乙○○被帶到同一層的另一個房間，我們3 個
    人都是在同一樓層，我與鐘嘉信同一個辦公室，乙○○是不
    同一個辦公室」（見聲羈卷第8 頁），被告乙○○陳稱：「
    （問：被警察查獲時，你是否有與鐘嘉信、甲○○於同一個
    辦公室製作筆錄？）答：我在另一間做筆錄，是在同一層樓
    ，但甲○○與鐘嘉信是否在同一個房間，我不清楚」（見聲
    羈卷第15頁），3 人所述均不相同，是被告甲○○陳稱：「
    我隱約聽得到鐘嘉信的問話情形，因為警察問的很大聲，一
    直說『你要不要承認？你要不要承認？』，用手打他的後腦
    ，當場抓到我們的時候，警察從口袋拿出槍來，用槍指著鐘
    嘉信的頭，說『你還不承認是他們賣給你的？』」、「我有
    親眼看到鐘嘉信被警員毆打，是在案發現場、警所、我們楠
    梓區住所的現場，製作筆錄前我也有看到鐘嘉信被警方恐嚇
    『到底有沒有』」等語（見聲羈卷第8-9 頁、本院上訴卷第
    61-1頁），即屬無據。
  3.綜上所述，證人鐘嘉信之警詢筆錄係於查獲當天所製作，當
    時記憶深刻，且對於警詢均出於自由意志一一回答，客觀上
    較無事後與被告串謀而故為迴護之可能，故證人鐘嘉信於警
    詢中所為之陳述，客觀上應具有較可信之特別情況，且為證
    明犯罪事實存否所必要，參酌上開規定，證人鐘嘉信於警詢
    中之證言乃出於任意自由、意識清楚、精神穩定情形下所為
    之陳述，自有證據能力。
二、按「法院或檢察官得囑託醫院、學校或其他相當之機關、團
    體為鑑定，或審查他人之鑑定，並準用第203 條至第206 條
    之1 之規定。」、「鑑定之經過及其結果，應命鑑定人以言
    詞或書面報告。」，亦分別為刑事訴訟法第208 條第1 項前
    段、第206 條第1 項定明定。是經法院囑託相當之機關為鑑
    定後，經鑑定人以書面報告其鑑定之結果者，即屬同法第15
    9 條第1 項所謂之「法律有規定者」，不受該條項規定「不
    得作為證據」之限制。且同法第208 條第1 項前段對於法院
    或檢察官囑託相當之機關為鑑定之情形，僅規定：「準用第
    203 條至第206 條之1 之規定」，至於同法第202 條有關「
    鑑定人應於鑑定前具結」之規定，則不在準用之列。故於法
    院或檢察官囑託相當之機關為鑑定，而該受囑託機關以書面
    報告鑑定結果之情形，既非屬依法應具結者。是同法第158
    條之3 有關「證人、鑑定人依法應具結而未具結者，其證言
    或鑑定意見，不得作為證據」之規定，於此時即無適用之餘
    地。而法務部調查局及高雄醫學大學附設中和紀念醫院，業
    經臺灣高雄地方法院檢察署檢察長概括囑託為有關「毒品鑑
    定」之鑑定機關（臺灣高雄地方法院檢察署92年10月23日雄
    檢楠文字第0921000294號函附之臺灣高雄地方法院檢察署檢
    察長概括選任鑑定人或囑託鑑定機關（團體）名冊參照）。
    故其就上開扣案第一級毒品海洛因及第二級毒品甲基安非他
    命所為之鑑定結果檢驗報告，揆諸上開說明，即不受刑事訴
    訟法第158 條之3 及同法第159 條第1 項之限制，自亦得作
    為證據。
三、按被告以外之人於審判外之陳述，雖不符前4 條之規定，而
    經當事人於審判程序同意作為證據，法院審酌該言詞陳述或
    書面陳述作成時之情況，認為適當者，亦得為證據；又當事
    人、代理人或辯護人於法院調查證據時，知有第159 條第1
    項不得為證據之情形，而未於言詞辯論終結前聲明異議者，
    視為有前項之同意，刑事訴訟法第159 條之5 定有明文。經
    查，所謂監聽譯文乃司法警察人員依其監聽犯罪嫌疑人之通
    聯後，將其對話內容以文字呈現所製作之書面報告，並非刑
    事訴訟法第165 條之1 第2 項所定之準文書證據，尚無法與
    監視錄影帶、錄音帶所呈現針對當事人之舉動、聲音，足以
    還原事實真相等具有物證價值之證據等同視之，其待證事項
    倘為監聽對象有無通聯之事實，乃通聯紀錄事實在物證上之
    轉換，仍不失為同一性，是以踐行物證之調查程序即可；然
    若所欲證明者為受監聽對象之對話內容，依其證據與待證事
    項之關聯性，則此監聽譯文即屬司法警察在審判外所製作之
    書面陳述，性質上應與員警同仁職務上所製作之現場圖、職
    務報告無異，自屬傳聞證據。而本件起訴書所載犯罪事實一
    之(一)至(七)所附之監聽譯文，監聽過程確經檢察官核發通訊監
    察書，此有臺灣高雄地方法院檢察署93年7 月15日雄檢楠閏
    字第監續1452號通訊監察書在卷為憑（見原審卷(一)第98-1頁
    ），且當事人檢察官、被告2 人及其辯護人於本院前審及本
    院準備程序時，對此監聽譯文亦不爭執其證據能力（見原審
    法院卷第47頁及本院卷第60頁），揆諸前揭條文規定，本院
    認該書面報告作成時之情況，並無不當之處，依法自得為證
    據。
貳、有罪部分
一、本件關於檢察官起訴被告乙○○販賣第一級毒品海洛因（或
    意圖販賣而持有海洛因）部分，已經本院前審判決免訴確定
    ，此部分本院不再論罪，僅就其販賣第二級毒品部分論處，
    先予說明。
二、訊據被告乙○○矢口否認有販賣第二級毒品甲基安非他命之
    犯行，辯稱：我沒有販賣甲基安非他命給鐘嘉信，遭警查獲
    的甲基安非他命是我向「阿榮」買來自己施用的，我的吸食
    量很大。「阿榮」分2 次拿給我，因為第1 次拿的品質不好
    ，「阿榮」才會補第2 次給我，所以數量才會那麼多，在我
    車上查獲的甲基安非他命是我想帶到橋頭住家施用的，因為
    怕過量所以才分裝云云。訊據被告甲○○亦矢口否認有販賣
    第一級毒品海洛因及第二級毒品甲基安非他命犯行，辯稱：
    我不知道家裡有這些毒品，我也不知道車上的毒品是誰的，
    乙○○出獄回來之後我不知道他還有在吸食毒品，遭警查獲
    時我沒有在交易毒品甲基安非他命，我們只是在聊天云云。
三、就被告乙○○、甲○○2 人共同意圖營利，基於販賣海洛因
    及甲基安非他命之犯意聯絡，於93年11月間某日，在高雄市
    楠梓區○○路58巷7 號5 樓租屋內，以30萬元之代價，向姓
    名年籍不詳，綽號「阿榮」之成年男子同時購入不詳數量之
    海洛因及甲基安非他命部分，經查：
  (一)被告乙○○、甲○○2 人係屬夫妻，於93年12月23日15時45
    分許，在高雄市楠梓區○○○街橋旁，被警查獲甲基安非他
    命1 包（驗前毛重1.8 公克，驗後毛重1.7 公克，已賣給鐘
    嘉信），又在其2 人所駕駛之6N－0926號自用小客車內查獲
    其2 人共同所有之第一級毒品海洛因10包、第二級毒品甲基
    安非他命36包、殘留第二級毒品甲基安非他命之夾鍊袋1 批
    、2 人共同所有之行動電話1 支（含門號0000000000號SIM
    卡1 枚）及與本案販賣第二級毒品甲基安非他命無關之行動
    電話3 支。再經警至乙○○、甲○○2 人租住之高雄市○○
    區○○路58巷7 號5 樓住處逕行搜索，扣得其2 人共同所有
    之第一級毒品海洛因21包（與之前在芎蕉五街橋旁查獲之第
    一級毒品海洛因10包合計31包，合計驗後淨重106.17公克，
    含有海洛因殘渣之空包裝重11.18 公克，在青農路住處查獲
    之另4 包白色粉末則無毒品反應）、第二級毒品甲基安非他
    命46包（與之前在芎蕉五街橋旁查獲之第二級毒品甲基安非
    他命36包合計82包，合計驗前毛重1088.1公克，驗後毛重10
    88公克。再連已賣給鍾嘉信之1 包共83包，合計驗前毛重10
    89.9公克，驗後毛重1089.7公克）、殘留第二級毒品甲基安
    非他命之夾鍊袋1 批、電子秤1 台（其上殘留有第二級毒品
    甲基安非他命）、及與本案販賣第二級毒品甲基安非他命無
    關之小紙袋1 批、行動電話1 支、研磨機1 台、壓汁機1 台
    、切紙台1 台、吸食器2 個、分裝吸管2 支等情，已經被告
    等2 人坦承不諱，核與證人即查獲之警員胡軫糖於原審審理
    中證述情節相符（見原審卷(一)第196-200 頁），並有上開物
    品扣案可資佐證，復有搜索扣押證明筆錄、扣押物品目錄表
    可資佐證。
  (二)上開扣案之海洛因31包經送法務部調查局鑑驗結果，確為第
    一級毒品海洛因（合計驗後淨重106.17公克，含有海洛因殘
    渣之空包裝重11.18 公克），此有法務部調查局94年2 月4
    日調科壹字第220019078 號鑑定通知書1 紙在卷可稽（見偵
    字第25440 號卷第89頁）；扣案之甲基安非他命83包（其中
    1 包，驗前毛重1.8 公克，驗後毛重1.7 公克，已賣給鐘嘉
    信，另82包是在車上及被告等2 人之住處查獲）經送高雄醫
    學大學附設中和紀念醫院鑑驗結果，確為第二級毒品甲基安
    非他命（合計驗前毛重1089.9公克，驗後毛重1089.7公克）
    ，此有高雄醫學大學附設中和紀念醫院94年5 月24日0000-0
    00號、94年6 月7 日0000-0000 號檢驗報告各1 紙在卷可佐
    （見偵字第25440 號卷第146 、149 頁）；扣案之夾鍊袋2
    批、電子秤1 台經送高雄醫學大學附設中和紀念醫院鑑驗結
    果，夾鍊袋2 批確含有第二級毒品甲基安非他命陽性反應，
    電子秤1 台則含有海洛因、甲基安非他命陽性反應，此有高
    雄醫學大學附設中和紀念醫院94年12月13日0000-000號、94
    年12月13日0000-000號、94年12月13日0000-000號檢驗報告
    各1 紙在卷可憑（見原審卷(一)第25、27、34頁）。另分裝吸
    管2 支送高雄醫學大學附設中和紀念醫院鑑驗結果，亦有海
    洛因陽性反應，此有高雄醫學大學附設中和紀念醫院94年5
    月24日0000-000號檢驗報告1 紙在卷可證（見偵字第25440
    號卷第148 頁）。
  (三)上開扣押之物品，被告乙○○、甲○○2 人雖於警詢中均否
    認為其等所有，一致辯稱：上開物品係1 個綽號叫「阿榮」
    的男子所有云云，惟其等均無法提供「阿榮」之姓名、年籍
    、住所以供查證。迄檢察官偵查中，被告乙○○始坦承：「
    扣案之物品是我的」，「我10月份出獄，在11月份是我1 次
    買30萬元，因為我太太（即甲○○）有1 筆欠款50萬元，我
    們請我太太二哥（趙育信）去收，實際上收回20多萬元，我
    叫我太太將錢交給我處理，不夠的錢，阿榮叫我有錢再付就
    好了。」（見93年度偵字第25440 號偵查卷第57頁），即坦
    承係以被告甲○○所有之20多萬元交由被告乙○○後，由被
    告乙○○向綽號叫「阿榮」的成年男子購入上開扣押之物品
    （應再加上自購入後迄被查獲時止所耗用之海洛因及安非他
    命）無訛，另證人趙育信於檢察官偵查中亦證稱：「這張本
    票申請本票裁定，面額是50萬元，甲○○委託我去要，結果
    只要回24萬元，這筆錢我收回來之後，我叫甲○○、乙○○
    過來拿。」（見93年度偵字第25440 號偵查卷第63頁），亦
    證稱確有交付甲○○、乙○○24萬元。則扣案之毒品海洛因
    及安非他命既係由被告甲○○出錢交由被告乙○○後，由乙
    ○○向綽號叫「阿榮」的成年男子購入，而上開扣押之物品
    亦係在被告乙○○、甲○○2 人所使用之車上、2 人所共同
    使用之住宅內查獲，足見係被告乙○○、甲○○2 人所共同
    購入，為被告乙○○、甲○○2 人所共有無疑。被告甲○○
    所辯：我不知道家裡有這些毒品，我也不知道車上的毒品是
    誰的，乙○○出獄回來之後我不知道他還有在吸食毒品云云
    ，顯與事實不符，不足採信。
  (四)被告乙○○雖辯稱：扣押之物品是我向「阿榮」買來自己施
    用的，我的吸食量很大，「阿榮」分2 次拿給我，因為第1
    次拿的品質不好，「阿榮」才會補第2 次給我，所以數量才
    會那麼多，在我車上查獲的甲基安非他命是我想帶到橋頭住
    家施用的，因為怕過量所以才分裝云云。然查警員在被告乙
    ○○、甲○○共同租住處查獲之物品中，除海洛因、安非他
    命外，另查獲電子秤1 台、分裝吸管2 支等物。該電子秤1
    台含有海洛因、甲基安非他命陽性反應，分裝吸管2 支亦有
    海洛因陽性反應，已如上述，而電子秤、分裝吸管係為分裝
    、販賣海洛因、安非他命所用之工具，被告等如非為販賣而
    分裝，又何需有電子秤、分裝吸管等物？扣案之海洛因若僅
    供乙○○施用，何須予以分裝且分裝多達31包？乙○○、甲
    ○○外出時又何須攜帶10包？扣案之安非他命又何須分裝多
    達82包？乙○○、甲○○外出時又何須攜帶36包？復按：「
    依據Clark's Analysis of Drugs and Poisons 一書第3 版
    之記述，正常人之海洛因一般劑量為每4 小時施用5 至10毫
    克（純品）（即每日30至60毫克），其最低致死劑量為200
    毫克（若單次使用超過此劑量即有致命之可能性），惟久用
    成癮者對該等藥物產生耐藥性，其程度因個人體質、使用頻
    率與接觸時間之長短而異，可使其致死量增至數倍或10倍以
    上」；此有行政院衛生署管制藥品管理局93年10月1 日管檢
    字第0930009353號函可稽。是依該函所載之施用耐受量計算
    ，如係純品海洛因，每天施用6 次，每次均施用10毫克（即
    0.01公克)， 則扣案海洛因合計淨重為106.17公克，依其純
    度26.01%計算，淨重合計為27.61 公克，如以每日施用60毫
    克計算，則約可施用460 日（27610mg ÷60mg＝460.16），
    如以一般人最低致死量200 毫克計算，則能施用約138 日（
    27,610mg÷200mg ＝138.05），顯逾一般人之需求量。另甲
    基安非他命亦高達82包（不包括賣給鐘嘉信之1 包），合計
    驗後毛重1,088 公克，顯與一般單純持有或施用情形不符。
    更何況被告乙○○於警詢中供稱：「（你出獄後有無施用過
    毒品？）1 個星期前有滲入香菸內吸食海洛因毒品1 次」（
    見警詢卷第5 頁），而被告甲○○於被查獲時所採尿液，經
    送鑑定結果，均呈安非他命及嗎啡陰性反應；被告乙○○於
    被查獲時所採尿液，經送鑑定結果，則呈嗎啡陽性反應及安
    非他命陰性反應；此有高雄市立凱旋醫院濫用藥物尿液檢驗
    報告4 份附於偵查卷可參（見94年度偵字第5328號卷第21至
    24 頁） ，又被告乙○○之前案紀錄，即其前因施用海洛因
    及安非他命，犯違反毒品危害防制條例之罪，經臺灣高雄地
    方法院於92年4 月25日以92年度訴字第228 號判處有期徒刑
    10月確定，依其判決書記載，亦僅係「每隔2 至3 日即施用
    1 次」，此有臺灣高雄地方法院92年度訴字第228 號判決1
    份可參，均足見被告乙○○所施用毒品之量非多，至被告甲
    ○○則並未施用毒品，則依被告等所持有之數量以觀，顯見
    並非供己施用甚明，被告乙○○所辯，亦不足採信。
  (五)參以非法販賣海洛因、甲基安非他命係政府嚴予查緝之違法
    行為，且海洛因、甲基安非他命並無公定之價格，並可任意
    分裝或參雜其他物品予以稀釋而增減其份量，而每次買賣之
    價量，亦隨時依當時毒品之供應量多寡、政府查緝之程度、
    雙方關係之深淺、當時之資力、需求程度及對行情之認知等
    因素而異其標準，非可一概而論，因之販賣之獲利，除經坦
    承犯行，或帳冊價量均臻明確外，委難察得實情，而販賣之
    人從價差或量差中牟利方式雖異，惟其圖利之非法販賣行為
    則均相同，是縱未確切查得販賣賺取之實際差價，但除別有
    事證，足認係按同一價格轉讓，確未牟利之情形外，尚難執
    此認非法販賣之事證有所不足，致知過坦承者難辭重典，飾
    詞否認者反得逞僥倖，而失情理之平；且海洛因、甲基安非
    他命價格昂貴，取得不易，苟無利可圖，應無甘冒被查緝法
    辦之危險而平白為無償轉讓毒品之可能，是其販入之價格必
    較售出之價格低廉，而有從中賺取買賣差價牟利之意圖及事
    實，應屬符合論理法則且不違背社會通常經驗之合理判斷。
    則被告2 人豈有平白無償或以同一價格轉讓毒品甲基安非他
    命予他人施用，而使自己於代為購毒或事後交付毒品之際，
    陷於遭警查緝法辦之風險。足徵被告2 人於購入上開物品時
    ，主觀上確有營利之意圖，應堪認定。
  (六)綜上所述，被告乙○○、甲○○2 人於93年11月間某日，在
    高雄市○○區○○路58巷7 號5 樓租屋內，以30萬元之代價
    ，向姓名年籍不詳，綽號「阿榮」之成年男子同時購入不詳
    數量之海洛因及甲基安非他命部分，顯係基於販賣營利之意
    圖而共同購入，被告甲○○此部分所辯，顯係卸責之詞，不
    足採信，此部分犯行堪以認定。又被告乙○○就此部分已經
    本院前審判決免訴確定，此部分本院不再論罪，已如上述，
    本院僅就被告甲○○予以論處。證人即被告乙○○於本院審
    理中轉為證人，證稱上開向綽號「阿榮」之成年男子同時購
    入不詳數量之海洛因及甲基安非他命部分，係供自己吸食之
    用，在車上查獲之毒品是其分裝的，是因怕吸食過量而分裝
    ；在其租住處查獲之毒品是綽號「阿榮」之成年男子分裝的
    云云，其不採之原因已如上述，此部分證言，顯係事後迴護
    被告甲○○之詞，不足採信。
四、就被告乙○○、甲○○2 人販賣安非他命予鍾嘉信部分，經
    查：
  (一)證人鐘嘉信確有向被告2 人購買甲基安非他命之情，業據其
    於警詢時證述綦詳，其證稱：「警方在現場查獲的6N－0926
    號自用小客車是由乙○○駕駛，車內坐他太太甲○○，我騎
    機車在車子旁邊向乙○○拿香煙盒裝的（甲基）安非他命時
    ，看到警方查獲，怕到就把毒品丟在地下」、「我向乙○○
    買過2 次（甲基）安非他命，1 次是在1 個月前用我的電話
    （0000000000）與乙○○電話（0000000000）約在今天被警
    方查獲的所在交易1 包（甲基）安非他命約3,000 元，第2
    次是今天14時50分我用電話（0000000000）打給乙○○太太
    甲○○（0000000000）聯絡，結果甲○○向我說：乙○○在
    睡覺，我跟她說：叫他睡醒打電話給我，在15時35分時乙○
    ○用0000000000號電話打電話給我，我要他幫我調貨，後來
    15 時40 分許我用0000000000號電話打給乙○○，問他有沒
    有，他說有調到，約在高雄市楠梓區○○○街橋旁拿東西（
    甲基安非他命）1 包就被警方查獲到」、「（問：你向乙○
    ○說叫他調貨是指何物？）答：是（甲基）安非他命」「我
    所吸食之（甲基）安非他命都是向乙○○購買，共向他購買
    2 次，每次3,000 元，我都是以我的手機（0000000000號）
    撥打乙○○的電話（0000000000號）聯絡，然後再約定地點
    在高雄市楠梓區○○○街橋旁交易」、「（問：以上所述是
    否實在？）答：實在，希望法官判輕一點，給我1 次機會」
    等語（見警卷第19-22 頁）。證人鐘嘉信嗣於偵查及原審審
    理中雖翻異前供，改稱：其於警詢所述係遭警刑求所致，其
    並未向被告乙○○、甲○○購買甲基安非他命云云，惟並無
    證據證明證人鐘嘉信遭警刑求，且證人鐘嘉信於警詢中之證
    言乃出於任意自由、意識清楚、精神穩定情形下所為之陳述
    等情，已詳如上述，是證人鐘嘉信於警詢中證稱確有向被告
    2 人購買甲基安非他命2 次一節，自堪信為真實而可採信。
  (二)證人鐘嘉信前揭證稱伊於93年10月23日14時50分許，以伊所
    有之0000000000號行動電話打給被告甲○○（0000000000行
    動電話），被告甲○○回稱：被告乙○○在睡覺，伊乃請被
    告甲○○轉告被告乙○○睡醒後回電話給伊，嗣於15時35分
    許，被告乙○○以0000000000號行動電話打電話給伊（0000
    000000號行動電話），伊請被告乙○○幫伊調貨（甲基安非
    他命），後來伊於15時40分許以0000000000號行動電話打給
    被告乙○○（0000000000號行動電話），問他有沒有調到貨
    ，被告乙○○回稱有調到，乃約在高雄市楠梓區○○○街橋
    旁拿取甲基安非他命1 包時即遭警查獲等情，除經證人鐘嘉
    信證述明確外，復有上開行動電話之通聯紀錄在卷可稽（見
    偵卷第25440 號卷176-1 頁、通聯紀錄冊第6 、45頁）。
  (三)被告乙○○於93年1 月2 日因案入監服刑，至93年10月9 日
    縮刑期滿，於93年10月10日執行完畢出監，嗣於93年12月24
    日復因本案遭羈押，於94年2 月5 日借提入監執行他案，迄
    今仍在監執行中等情，有臺灣高等法院被告前案紀錄表1 份
    在卷可憑（見本院前審卷第25-26 頁），而於被告乙○○尚
    在監執行之93年7 月間至93年9 月間，警方即已鎖定被告甲
    ○○有販賣毒品犯行而依法監聽其所使用之電話，此有通訊
    監察書及通訊監察譯文在卷可佐（見原審卷(一)第98-1頁、卷
    (二)第280-295 頁）；再參以證人鐘嘉信於93年12月23日下午
    要向被告乙○○購買甲基安非他命時，不逕行撥打被告乙○
    ○所使用之0000000000號行動電話，卻撥打被告甲○○所使
    用之0000000000行動電話，嗣證人鐘嘉信與被告乙○○約好
    交易甲基安非他命之地點後，被告乙○○亦搭載被告甲○○
    前往，並由被告甲○○將藏有甲基安非他命之七星牌菸盒交
    予證人鐘嘉信，由此益徵被告2 人就販賣甲基安非他命予證
    人鐘嘉信之行為有犯意行為及行為分擔，甚為明灼。
  (四)此外，復有警方在現場查獲藏在七星牌菸盒內之甲基安非他
    命1 包（驗前毛重1.8 公克，驗後毛重1.7 公克）可資佐證
    。該扣案之甲基安非他命1 包經送高雄醫學大學附設中和紀
    念醫院鑑驗結果，確為第二級毒品甲基安非他命，此有高雄
    醫學大學附設中和紀念醫院94年5 月24日0000-000號檢驗報
    告1 紙在卷可佐（見偵字第25440 號卷第146 頁）。
  (五)參以非法販賣甲基安非他命係政府嚴予查緝之違法行為，且
    甲基安非他命並無公定之價格，並可任意分裝或增減其份量
    ，而每次買賣之價量，亦隨時依雙方關係之深淺、當時之資
    力、需求程度及對行情之認知等因素而異其標準，非可一概
    而論，因之販賣之獲利，除經坦承犯行，或帳冊價量均臻明
    確外，委難察得實情，而販賣之人從價差或量差中牟利方式
    雖異，惟其圖利之非法販賣行為則均相同，是縱未確切查得
    販賣賺取之實際差價，但除別有事證，足認係按同一價格轉
    讓，確未牟利之情形外，尚難執此認非法販賣之事證有所不
    足，致知過坦承者難辭重典，飾詞否認者反得逞僥倖，而失
    情理之平；且甲基安非他命價格昂貴，取得不易，苟無利可
    圖，應無甘冒被查緝法辦之危險而平白為無償轉讓毒品之可
    能，是其販入之價格必較售出之價格低廉，而有從中賺取買
    賣差價牟利之意圖及事實，應屬符合論理法則且不違背社會
    通常經驗之合理判斷。且證人鐘嘉信與被告2 人間並無持別
    深厚之情誼，則被告2 人豈有平白無償或以同一價格轉讓毒
    品甲基安非他命予證人鐘嘉信施用，而使自己於代為購毒或
    事後交付毒品之際，陷於遭警查緝法辦之風險。綜上論述，
    足徵被告2 人販賣第二級毒品甲基安非他命予證人鐘嘉信之
    行為，主觀上確有營利之意圖，應堪認定。
  (六)綜上所述，被告2 人所辯均係事後圖飾卸責之詞，不足採信
    ，本件事證已臻明確，被告2 人基於賺取差價之營利意圖，
    而連續販賣第二級毒品甲基安非他命予證人鐘嘉信之犯行均
    堪認定。至證人邵祺榮於本院審理中證稱：「在被告2 人居
    住的地方，曾看到被告2 人的朋友被打幾下。」云云，惟其
    所證：「前面警員有用手打他腹部」、「當時我母親有在場
    ，但是在鐵皮屋裡面，沒有看到打人」等情，經核與證人即
    被告乙○○於本院審理中所證：「有1 個胖胖的警員用手打
    鐘嘉信頭部，用手推他到旁邊及用腳踹他」、「邵祺榮的母
    親還說他是犯什麼罪，為何打成這樣子」迥不相符，均顯係
    事後迴護之詞，不足以證明證人鍾嘉信於警詢中之陳述係因
    被刑求所致。
五、查海洛因係屬毒品危害防制條例所稱第2 條第2 項第1 款之
    第一級毒品，甲基安非他命則係毒品危害防制條例第2 條第
    2 項第2 款所稱之第二級毒品，均不得販賣及持有。又販賣
    毒品罪，並不以販入之後復行賣出為構成要件，苟以營利為
    目的將毒品販入或將毒品賣出，有1 於此，其犯罪即經完成
    ，均不得視為未遂。查被告甲○○單獨意圖營利，基於販賣
    海洛因之犯意，以及與乙○○2 人共同意圖營利，基於販賣
    甲基安非他命之犯意聯絡，同時購入不詳數量之海洛因及甲
    基安非他命之行為，被告甲○○係犯毒品危害防制條例第4
    條第1 項之販賣第一級毒品罪、第4 條第2 項之販賣第二級
    毒品罪；被告乙○○係犯毒品危害防制條例第4 條第2 項之
    販賣第二級毒品罪；被告乙○○、甲○○販賣第二級毒品甲
    基安非他命予鐘嘉信之行為，則係犯毒品危害防制條例第4
    條第2 項之販賣第二級毒品罪。被告甲○○持有第一級毒品
    海洛因、第二級毒品甲基安非他命之低度行為，以及被告乙
    ○○持有第二級毒品甲基安非他命之低度行為，均分別為渠
    等販賣之高度行為所吸收，不另論持有第一級毒品、第二級
    毒品罪。被告2 人就上開販賣第一級毒品、第二級毒品甲基
    安非他命之行為，有犯意聯絡及行為分擔，均應論以共同正
    犯。另按刑事法上販賣罪之完成，與民事上買賣契約之成立
    ，2 者概念尚有不同，刑事法上之販賣行為，須以營利為目
    的，將標的物販入或賣出，有1 於此，其犯罪行為即為完成
    ，而所謂賣出，自應以標的物已否交付為斷，苟標的物已經
    交付，縱令買賣價金尚未給付，仍應論以販賣既遂罪（最高
    法院89年度台上字第3539號判決意旨參照）。本件被告2 人
    於93年12月23日15時45分許，基於意圖營利之目的，業將藏
    有甲基安非他命之七星牌菸盒交予鐘嘉信，鐘嘉信取得上開
    七星牌菸盒後，雖未及交付3,000 元給被告2 人即為警查獲
    ，被告2 人此次販賣第二級毒品甲基安非他命之行為仍屬既
    遂犯。被告甲○○與乙○○2 人就販賣第二級毒品甲基安非
    他命部分，先意圖販賣營利而販入甲基安非他命後，再先後
    2 次販賣第二級毒品甲基安非他命予鐘嘉信之行為，其時間
    緊接，手法相同，觸犯構成要件同一之罪名，顯係基於概括
    犯意反覆為之，應依連續犯之規定論以1 罪，並就法定刑為
    有期徒刑、罰金刑部分加重其刑（無期徒刑部分不得加重）
    。被告甲○○意圖營利，基於販賣海洛因及甲基安非他命之
    犯意聯絡，同時購入不詳數量之海洛因及甲基安非他命後，
    再連續2 次販賣第二級毒品甲基安非他命予鐘嘉信，所犯販
    賣第一級毒品罪，以及連續販賣第二級毒品罪2 罪間，係基
    於1 行為而同時觸犯2 罪名，應依刑法第55條前段規定，從
    其較重之販賣第一級毒品罪處斷。公訴人認被告甲○○所犯
    販賣第一級毒品罪，以及販賣第二級毒品罪2 罪間，係犯意
    各別，所犯構成要件不同，應予分論併罰云云，尚有未洽，
    併予敘明。被告甲○○就販賣第一級毒品部分，所犯法定本
    刑為死刑或無期徒刑之罪，惟考量其僅販入尚未販出之際即
    被查獲，其危害社會程度尚輕，情輕法重，衡情顯有可憫恕
    之處，本院認如處以最輕之無期徒刑，仍嫌過重，爰依刑法
    第59條之規定，就被告甲○○販賣第一級毒品部分酌予減輕
    其刑，其應處之刑有加重及減輕事由，先予先加重後減輕之
    。按被告行為後，刑法已於95年7 月1 日公佈施行，關於法
    定刑為死刑、無期徒刑減輕者，依舊刑法第64條第2 項規定
    ，死刑減輕者為無期徒刑或15年以下，12年以上有期徒刑。
    新刑法則規定死刑減輕者，為無期徒刑。舊刑法第65條第2
    項規定，無期徒刑減輕者，為7 年以上有期徒刑。新刑法則
    規定無期徒刑減輕者，為20年以下，15年以上有期徒刑。被
    告行為後，法律有變更，比較新舊法律之規定，以舊法較為
    有利，依刑法第2 條第1 項前段規定，自應適用95年7 月1
    日修正施行前刑法之規定處斷。乙○○前因施用海洛因及安
    非他命，犯違反毒品危害防制條例之罪，經臺灣高雄地方法
    院於92年4 月25日判處有期徒刑10月確定，於93年10月10日
    縮短刑期執行完畢，有臺灣高等法院被告前案紀錄表在卷足
    據；5 年以內故意再犯本件有期徒刑以上之罪，為累犯，應
    依刑法第47條第1 項之規定就法定刑為有期徒刑、罰金刑部
    分加重其刑，至法定刑為無期徒刑部分依法不得加重。被告
    乙○○有2 種以上刑之加重事由，應予遞加之。被告2 人行
    為後，刑法第56條連續犯之規定，業於94年1 月7 日修正公
    布刪除，並於95年7 月1 日施行，則被告2 人之犯行，因行
    為後新法業已刪除連續犯之規定，此刪除雖非犯罪構成要件
    之變更，但顯已影響行為人刑罰之法律效果，自屬法律有變
    更，依新法第2 條第1 項規定，比較新、舊法結果，仍應適
    用較有利於被告2 人之行為時法律即舊法論以連續犯（最高
    法院95年第8 次刑事庭會議決議參照）。至刑法第28條共犯
    修正施行前規定「2 人以上共同實施犯罪之行為者，皆為正
    犯」，修正施行後規定「2 人以上共同實行犯罪之行為者，
    皆為正犯」，修法後將完全未參與犯罪行為之實行之陰謀共
    同正犯及預備共同正犯刪除，而被告2 人對於販賣第二級毒
    品甲基安非他命之行為，有犯意聯絡及行為分擔，屬實行之
    正犯，不論依修正前之刑法第28條，或修正後之刑法第28條
    之規定，均構成共同正犯，自不生新舊法比較之問題，應逕
    依修正後之刑法第28條，論以共同正犯。又被告乙○○行為
    後，刑法業於94年2 月2 日修正公布，並於95年7 月1 日施
    行，關於累犯之規定，自原規定：「受有期徒刑之執行完畢
    ，或受無期徒刑或有期徒刑一部之執行而赦免後，5 年以內
    再犯有期徒刑以上之罪者，為累犯，加重本刑至2 分之1 。
    」，改為：「受徒刑之執行完畢，或一部之執行而赦免後，
    5 年以內故意再犯有期徒刑以上之罪者，為累犯，加重本刑
    至2 分之1 。」，修正後之法律增加「故意」之要件，本件
    被告乙○○之行為，既係故意，不論依修正前之刑法第47條
    ，或修正後之刑法第47條第1 項之規定，均構成累犯，對被
    告而言並無有利或不利之情形，亦不生新舊法比較之問題。
六、原審未察，就被告甲○○販賣第一級毒品海洛因及被告2 人
    販賣第二級毒品甲基安非他命部分，遽為無罪之判決，即有
    未合，檢察官上訴意旨指摘原判決此部分為無罪之諭知係屬
    不當，為有理由，自應由本院將原判決此等部分撤銷改判。
    爰審酌被告甲○○明知海洛因為違禁物品，竟意圖營利，基
    於販賣海洛因及甲基安非他命之犯意，同時購入不詳數量之
    海洛因及甲基安非他命，被告乙○○亦意圖營利，購入不詳
    數量之甲基安非他命，所為誠屬非是，被查獲時之毒品海洛
    因有31包，合計驗後淨重106.17公克；被查獲之第二級毒品
    甲基安非他命有83包合計驗後毛重1089.7公克，數量非少，
    復審酌被告2 人均值青年，不思以勞力謀生，竟為獲取非法
    利益，明知甲基安非他命對施用者之健康危害甚鉅，猶販售
    圖利，破壞社會治安，戕害他人身心健康，渠等販賣甲基安
    非他命對象僅鐘嘉信1 人，販賣次數為2 次，實際販賣所得
    僅3,000 元，及渠等犯後否認犯行，未見悔意等一切情狀，
    爰分別量處如主文所示之刑。扣案之第一級毒品海洛因31包
    （合計驗後淨重106.17公克，空包裝重11.18 公克）、第二
    級毒品甲基安非他命83包（合計驗前毛重1089.9公克，驗後
    毛重1089.7公克）、電子秤壹台上殘留之海洛因、甲基安非
    他命，以及殘留有第一級毒品海洛因之分裝吸管2 支，因分
    裝吸管上之毒品與分裝吸管難以析離，應一併視為毒品，均
    係查獲之毒品，不問屬於犯人與否，應依毒品危害防制條例
    第18條第1 項前段之規定宣告沒收銷燬之；又包裝上開海洛
    因所用之包裝袋31個，經送法務部調查局鑑驗之結果，雖經
    與毒品分開秤重為空包裝重11.18 公克，但法務部調查局一
    般係以傾倒之方式，將包裝袋內之海洛因倒出與包裝袋分離
    而稱重，必要時亦會輔以刮杓刮取袋內粉末，然無論依何種
    方式分離，包裝袋內均有極微量之海洛因殘留，業經法務部
    調查局以93年3 月19日調科壹字第09300113060 號函釋在案
    ，此為本院依職權已知之事項，足認前揭空包裝袋內含極微
    量之第一級毒品海洛因殘留而無法析離，亦整體視為第一級
    毒品，併依毒品危害防制條例第18條第1 項前段之規定，沒
    收銷燬之；扣案之夾鍊袋2 批內亦含有極微量之第二級毒品
    甲基安非他命留而無法析離，亦整體視為第二級毒品，併依
    毒品危害防制條例第18條第1 項前段之規定，沒收銷燬之；
    至鑑驗耗損之毒品海洛因、甲基安非他命業已滅失，自無庸
    再為沒收銷燬之諭知。扣案之行動電話1 支（含門號000000
    0000號SIM 卡1 枚，該SIM 卡1 枚係屬申請人所有，此有行
    動電話門號配置表及和信電訊股份有限公司95年3 月9 日和
    信（業服）字第09520201937 號函各1 紙附於本院前審卷可
    稽），電子秤1 台（電子秤上之海洛因、甲基安非他命與電
    子秤並無不可析離之關係，有最高法院93台上字第5575號判
    決意旨可資參照），均係被告2 人所有供渠等分裝、聯絡販
    賣第二級毒品甲基安非他命所用之物，並供被告甲○○分裝
    、聯絡販賣第一級毒品海洛因所用之物，應依毒品危害防制
    條例第19條第1 項宣告沒收。被告2 人販賣第二級毒品甲基
    安非他命所得之財物3,000 元，基於共犯責任共同、連帶沒
    收之法理，應依毒品危害防制條例第19條第1 項之規定連帶
    沒收，如全部或一部不能沒收時，應以其財產抵償之。至扣
    案之其他行動電話4 支、小紙袋1 批、研磨機1 台、壓汁機
    1 台、切紙台1 台、吸食器2 個、分裝吸管2 支，均與本案
    販賣第一級毒品及販賣第二級毒品甲基安非他命犯行無關，
    爰不予宣告沒收。
、不另為無罪諭知部分
一、公訴意旨略以：
  (一)被告甲○○明知甲基安非他命係管制物品，不得販賣、持有
    ，竟基於營利之概括犯意，自93年農曆過年前某日，以不詳
    價格，向不詳姓名者販入數量不詳之甲基安非他命，除供己
    施用之外，再以持用之0000000000號行動電話為聯絡工具，
    在高雄市○○區○○路58巷7 號5 樓住處等處，對外販售第
    二級毒品甲基安非他命予不特定人，迄93年12月23日為警查
    獲止，已多次出售數量不詳之第二級毒品甲基安非他命予不
    詳姓名男、女數人，其中包含：
  1.93年7 月18日凌晨零時27分30秒許，與持有0000000000號行
    動電話之綽號「娟仔」約定，以2,500 元之價格，出售半錢
    甲基安非他命（約1.88公克），並於15分鐘後，在綽號「娟
    仔」住處樓下交付其購買之甲基安非他命。
　2.93年7 月27日5 時39分33秒許，出售並交付半錢（約1.88公
    克）甲基安非他命予持有0000000000號行動電話之姓名不詳
    男子。
  3.93年7 月27日11時9 分54秒許，委託持有0000000000號行動
    電話之男子，交付半錢（約1.88公克）之甲基安非他命予綽
    號「旺仔」者，並向綽號「旺仔」者收取價款3,500元。
　4.93年7 月27日21時45分49秒許，委託綽號「永仔」者交付半
    錢（約1.88公克）之甲基安非他命予持有0000000000號行動
    電話之不詳姓名男子。
　5.93年7 月28日18時35分25秒許，與持有0000000000號行動電
    話之不詳姓名男子約定，出售1,000 元之甲基安非他命予該
    名男子，並委請綽號「小文」者交付上開甲基安非他命。
　6.93年8 月4 日某時，在不詳地點，販售數量不詳之甲基安非
    他命予持有0000000000號行動電話之女子。
　7.93年8 月9 日凌晨零時29分23秒許，委託持有0000000000號
　　行動電話之男子，交付4包（重量不詳 ）之甲基安非他命予
　　綽號「便當」者，並向綽號「便當」者收取價款3.000元。
  (二)被告乙○○明知其妻即被告甲○○販售甲基安非他命營利，
    被告乙○○竟仍與其妻即被告甲○○基於共同營利之犯意，
    自93年10月10日之後某日起，至93年12月23日15時45分止（
    除上開販售予鍾嘉信2 次，已經本院認定有罪以外），以
    0000000000號行動電話為聯絡工具，在上開高雄市○○區○
    ○路58巷7 號5 樓等處，對外販售第第二級毒品甲基安非他
    命。
  (三)因認被告乙○○、甲○○此部分涉犯毒品危害防制條例第4
    條第2 項之販賣第二級毒品罪嫌云云。
二、按犯罪事實應依證據認定之，無證據不得認定犯罪事實；又
    不能證明被告犯罪或其行為不罰者，應諭知無罪之判決，刑
    事訴訟法第154 條第2 項第301 條第1 項分別定有明文。
    次按「犯罪事實應依證據認定之，所謂證據，須適於為被告
    犯罪事實之證明者，始得採為斷罪資料。」、「認定犯罪事
    實所憑之證據，雖不以直接證據為限，間接證據亦包括在內
    ；然而無論直接或間接證據，其為訴訟上之證明，須於通常
    一般之人均不致有所懷疑，而得確信其為真實之程度者，始
    得據為有罪之認定」，又認定不利於被告之事實，須依積極
    證據，苟積極證據不足為不利於被告事實之認定時，即應為
    有利於被告之認定，更不必有何有利之證據，有最高法院53
    年臺上字第2750號、76年臺上字第4986號、30年上字第816
    號判例意旨可資參照。尚且，刑事訴訟法第161 條已於91年
    2 月8 日修正公布，其第1 項規定：檢察官就被告犯罪事實
    ，應負舉證責任，並指出證明之方法。因此，檢察官對於起
    訴之犯罪事實，應負提出證據及說服之實質舉證責任。倘其
    所提出之證據，不足為被告有罪之積極證明，或其指出證明
    之方法，無從說服法院以形成被告有罪之心證，基於無罪推
    定之原則，自應為被告無罪判決之諭知，最高法院92年臺上
    字第12 8號判例明揭此旨。申言之，刑事訴訟制度受「倘有
    懷疑，則從被告之利益為解釋」、「被告應被推定為無罪」
    原則所支配，故得為訴訟上證明者，無論為直接或間接證據
    ，須客觀上於吾人一般社會生活經驗均不致有所懷疑，而達
    於確信之程度者，且除認定被告犯罪之外，無從本於同一事
    證為其他有利於被告之合理推斷，始可以之為不利之認定，
    倘其證明尚未達於確信之程度，而有合理可疑存在時，即難
    據為被告有罪之認定。
三、公訴人認被告乙○○、甲○○涉有上開販賣第二級毒品甲基
    安非他命犯行，係以通訊監察譯文為唯一之論據，訊據被告
    2 人則均矢口否認有販賣第二級毒品甲基安非他命予持有
    0000000000號行動電話之「娟仔」持有0000000000號行動
    電話之姓名不詳男子綽號「旺仔」者持有0000000000號
    行動電話之不詳姓名男子持有0000000000號行動電話之不
    詳姓名男子持有0000000000號行動電話之不詳姓名女子
    綽號「便當」者等人。
四、經查：
  (一)按起訴書及刑事判決所認定之犯罪事實須明確特定，公訴人
    認被告2 人販賣第二級毒品甲基安非他命予持有00000000
    00號行動電話之「娟仔」持有0000000000號行動電話之姓
    名不詳男子綽號「旺仔」者持有0000000000號行動電話
    之不詳姓名男子持有0000000000號行動電話之不詳姓名男
    子持有0000000000號行動電話之不詳姓名女子綽號「便
    當」者等人，而上揭姓名年籍不詳之人，均係公訴人依據通
    訊監察譯文而推認渠等均係被告2 人販賣第二級毒品甲基安
    非他命之對象，然衡諸現今社會，行動電話常有轉借使用或
    以他人名義登記購買使用之情形，是行動電話之名義登記人
    非必然即為該門號行動電話之實際使用人；且就上開綽號「
    娟仔」、「旺仔」、「便當」者究竟有無其人，是否確向被
    告購買毒品，所購買之時間、地點、數量及聯絡方式為何？
    均未見起訴書詳為載述，是此部分之犯罪事實尚不明確特定
    。
  (二)經原審依公訴人聲請傳訊起訴書所附通聯紀錄門號之所有人
    即陳怡君（犯罪事實一之 (四)部 分）、郭明福（犯罪事實
    一之 (五)部 分），均無從證明何人撥打該通電話，亦無從
    查證該電話內容之真意，而證人陳怡君、郭明福復明確陳述
    未曾施用或購買毒品，亦均不認識被告2 人等語（見原審卷
    (二)第357-361 頁）。
  (三)細譯卷附通訊監察譯文，固有「半個」、「1 個」、「半錢
    」、「1 錢」等用語（見偵字第25440 號卷第154-163 頁）
    ，證人即查獲員警胡軫糖於原審審理時復證稱：「（問：從
    何時開始監聽被告乙○○、甲○○？）答：從查獲前5 、6
    個月前，一開始是監聽被告甲○○，等被告乙○○出獄後，
    就2 個人一起監聽」、「（問：監聽被告乙○○、甲○○的
    電話號碼為何？）答：我記得是0000000000，其他還有好幾
    號號碼，我忘記了」、「（問：辦理過類似毒品之監聽約多
    少件，約多久時間？）答：約3 年的時間，破獲約2 、30件
    」、「（問：就93年7 月18日之監聽譯文內容，可否依你的
    經驗解釋？）答：於監聽同時，我們均會派人去現場埋伏跟
    監，監聽譯文是『娟仔』要跟被告甲○○買毒品，但是要買
    何種毒品看不出來，譯文中所提到半個是指半錢，1 個是指
    1 錢」、「（問：有無去跟監過娟仔、被告甲○○或跟被告
    乙○○交易過程？）答：我們常跟他們出去，但因他們交易
    很快，我們無法拍照」等語（見原審卷(一)第194-195 頁）。
    依卷附監聽譯文之內容觀之，雖有可疑之暗語或代稱夾雜其
    間，然究係指何種毒品，並無任何積極證據足以證明，此觀
    於監聽譯文中有半個2,500 ，亦有1 個2,000 的，半錢「35
    」的，1 個5,000 的，可謂毫無規則可循。再者，譯文之解
    讀容或有各種可能，如何排除其他交易之合理懷疑，實堪深
    究，此部分譯文所顯現之事實，能否以數月之後所扣案之第
    二級毒品甲基安非他命，即予以回溯推論被告2 人確有販賣
    第二級毒品甲基安非他命予持有0000000000號行動電話之
    「娟仔」持有0000000000號行動電話之姓名不詳男子綽
    號「旺仔」者持有0000000000號行動電話之不詳姓名男子
    持有0000000000號行動電話之不詳姓名男子持有000000
    0000號行動電話之不詳姓名女子綽號「便當」者等人之犯
    行，自非無疑。
  (四)綜上所述，公訴人認被告2 人涉嫌販賣第二級毒品甲基安非
    他命予持有0000000000號行動電話之「娟仔」持有0000
    000000號行動電話之姓名不詳男子綽號「旺仔」者持有
    0000000000號行動電話之不詳姓名男子持有0000000000號
    行動電話之不詳姓名男子持有0000000000號行動電話之不
    詳姓名女子綽號「便當」者等人所憑之證據，尚未達通常
    一般人均不致有所懷疑，而得以確信其為真實之程度，本應
    就此部分為被告2 人無罪之諭知，惟公訴意旨認此部分與前
    開被告2 人販賣第二級毒品甲基安非他命予鐘嘉信之有罪部
    分，有95年7 月1 日刑法修正施行前連續犯之裁判上1 罪關
    係，依審判不可分原則，爰不另為無罪之諭知。
據上論結，應依刑事訴訟法第369 條第1 項前段、第364 條、第
299 條第1 項前段，毒品危害防制條例第4 條第1 項、第2 項、
第18條第1 項前段、第19條第1 項，刑法第2 條第1 項、第11條
、第28條、第47條第1 項、第55條、第59條、修正前刑法第56條
，判決如主文。
本案經檢察官張金塗到庭執行職務。
中　　華　　民　　國　　96　　年　　7 　　月　　5 　　日
                  刑事第五庭    審判長法  官  曾永宗
                                      法  官  王伯文
                                      法  官  任森銓
以上正本證明與原本無異。
如不服本判決應於收受本判決後10日內向本院提出上訴書狀，其
未敘述上訴理由者，並得於提起上訴後10日內向本院補提理由書
狀（應附繕本）「切勿逕送上級法院」。
中　　華　　民　　國　　96　　年　　7 　　月　　5 　　日
　　　　　　　　　　　　　　　　　　　書記官  廖素珍
附錄本案論罪科刑法條：
毒品危害防制條例第4條第1、2項
製造、運輸、販賣第一級毒品者，處死刑或無期徒刑；處無期徒
刑者，得併科新臺幣 1 千萬元以下罰金。
製造、運輸、販賣第二級毒品者，處無期徒刑或 7 年以上有期徒
刑，得併科新臺幣 7 百萬元以下罰金。
